臺灣臺北地方法院交通事件裁定　　　　 96年度交聲字第613號
原處分機關　 交通部公路總局台北區監理所
異　議　人　 甲○○
上列異議人因違反道路交通管理處罰條例案件，對於交通部公路
總局台北區監理所於民國96年5月21日所為之北監自裁字第裁40-
CO0000 000號處分（原舉發通知單號碼：北縣警交字第CO000000
0號）不服，聲明異議，本院裁定如下：
    主  文
異議駁回。
    理  由
一、按汽車駕駛人駕駛汽車拒絕接受酒精濃度測試之檢定者，處
    新台幣（下同）6 萬元罰鍰，並當場移置保管其車輛及吊銷
    其駕駛執照。又汽車駕駛人，曾依第35條第4項前段之規定
    吊銷駕駛執照者，3年內不得考領駕駛執照，此道路交通管
    理處罰條例第35條第4項前段、第67條第2項分別定有明文。
二、本件異議人即受處分人甲○○於民國96年5月16日22時50分
    許，駕駛車牌號碼6080-KT號自用小客車，搭載配偶丙○○
    ，途經台北縣板橋市○○路與貴興橋頭時，為執行攔檢勤務
    之台北縣政府警察局板橋分局警員攔停，因拒絕接受酒精濃
    度測試檢定，為警掣單舉發，認其違反道路交通管理處罰條
    例第35條第3項前段規定，經交通部公路總局台北區監理所
    於96年5月21日裁處異議人罰鍰6萬元，並吊銷其駕駛執照3
    年（亦即3年內禁考）。
三、聲明異議意旨略以：伊雖有於96年5月16日晚間飲酒，惟其
    後係由伊太太丙○○開車載伊及小孩返家，行經貴興橋時小
    孩吵著要上廁所，所以下橋後丙○○就放慢車速，準備靠邊
    停車，伊坐在副駕駛座上側身過去安撫後座的小孩，接著就
    有警察騎車過來叫我們停車，其中一名員警到副駕駛座旁要
    求伊出示行照、駕照及接受酒測，伊當場以非汽車駕駛人為
    由拒絕，員警即逕行開單舉發，而原處分機關未進一步查明
    ，逕為異議人拒絕酒測之裁罰，應予撤銷等語。
四、經查：
    (一)本件異議人甲○○於96年5月16日晚間飲酒後，在同日22
      時50分許，行經台北縣板橋市○○路與貴興橋頭路段，為
      警攔查，卻拒絕接受酒精濃度測試等事實，業據異議人於
      本院調查時自承不諱，並有臺北縣警政府察局北縣警交字
      第CO0000000號舉發違反道路交通管理事件通知單影本1紙
      附卷可稽。
    (二)雖異議人以上詞置辯，惟經本院傳訊舉發本案員警乙○○
      到庭結證稱：當時在環河路與貴興橋執行酒駕定點臨檢勤
      務，其與另名員警在攔檢點前約100公尺守望，特別注意
      停在路邊或是迴轉的車輛，其與同事同時都有看到對向車
      道之異議人將所駕駛之車輛停在路邊，與他太太在車內互
      換座位，其見狀就與另名員警各騎1輛機車上前請異議人
      配合出示證件並接受酒測，但是異議人不但不出示，還將
      車窗搖下說一些不是很好聽的話，約爭執20到40分鐘，異
      議人還是不願意接受酒測，所以就開單舉發；雖然因當時
      是晚上，所以光線比較不足，但是其矯正過後的視力有
      2.0，距離異議人約20步以內的距離，剛好異議人後方有1
      部車輛，可借用該車的大燈照明，所以很確定有親眼看到
      異議人從駕駛座換到副駕駛座等語（見本院96年6月26日
      調查筆錄），是以異議人之車輛既係在距證人乙○○至多
      20步左右之處停下，則異議人下車調換座位之情形，證人
      應不致錯辨，而異議人亦自承警方攔檢時，立即質疑異議
      人有互換位置，實際駕駛人為異議人，並要求對異議人酒
      測，足見警方對於本件自小客車在警方實際攔停前之客觀
      行進動態，已投入高度的注意及觀察，證人乙○○上開所
      為證述，應係有據，而非出於捏造。復佐以異議人自承伊
      身高為176公分、體重68公斤，而證人即其妻丙○○稱其
      身高160公分、體重42公斤，當天所駕駛之車牌號碼6080-
      KT號自用小客車係LANCER1600cc之車等語（見本院96年7
      月30日調查筆錄），顯然異議人與其妻均屬纖瘦體型，在
      車內互換座位，亦非絕對不可能。
    (三)異議人雖堅稱員警之陳述有誤，且其妻丙○○亦到庭證稱
      「當時沒有換位置」等語（見本院96年7月30日調查筆錄
      ），然證人丙○○與異議人乃夫妻關係，本件攸關異議人
      涉及行政處罰（酒後駕車），甚或公共危險刑事罪責，其
      所為證詞本難期待衡平又不予刻意迴護異議人圖使其免受
      行政處罰之虞，可信度實值懷疑。反觀證人乙○○僅係取
      締本案之員警，本案之前與異議人素不相識，復無仇怨，
      自無設詞誣陷致身觸偽證重罪之必要，況按交通警員掣單
      舉發違反道路交通管理處罰條例所列之違規事實，本質上
      為行政處分，係公務員基於職務上權力，依法就特定之具
      體事件所為具公法上效果之單方行政行為，基於公務員為
      公法上行為具有公信力之原則，該行政處分當可被推定為
      真正，其據以依法處分之事實認定亦為正確無誤。此外，
      本院亦查無證據足資證明警員有捏造事實違法取締之情事
      ，則執勤警員本其維護交通秩序、安全職責所為之舉發，
      自應受到合法、正確之推定，足認異議人有違規拒絕酒測
      之事實甚明，其所辯無非圖卸之詞，洵無可採。
五、綜上所述，異議人於96年5月16日晚間飲酒後，確有親自駕
    駛車牌號碼6080-KT號自用小客車之情形，而伊於同日22時
    50分許為警攔停卻拒絕接受酒精濃度測試之違規情事，亦為
    伊本人供承在卷，並經證人即取締員警乙○○證述屬實，從
    而，原處分機關認異議人拒絕酒測之違規事實明確，援引首
    揭規定，裁處罰鍰6萬元並吊銷駕駛執照，3年內禁考，核無
    違法或不當。本件異議為無理由，應予駁回。
六、據上論斷，應依道路交通案件處理辦法第19條，裁定如主文
    。
中　　華　　民　　國　　96　　年　　9 　　月　　5 　　日
　　　　          台灣台北地方法院交通法庭
                           法　官　何俏美
上正本證明與原本無異。
如不服本裁定，應於裁定送達後5日內向本院提出抗告狀。
                           書記官  林曉郁
中　　華　　民　　國　　96　　年　　9 　　月　　5 　　日
